---
title: "Visualizacion de datos con ggplot2"
author: "Mauricio Carrillo"
date: "19/4/2022"
output: html_document
---

### Instalando librerías

```{r message=TRUE, warning=FALSE, paged.print=TRUE}
library(tidyverse)
```


### Usando uno de los datasets que vienen por defecto haremos varias representaciones

***Fuel economy data from 1999 to 2008 for 38 popular models of cars***

**Description**
This dataset contains a subset of the fuel economy data that the EPA makes available on https://fueleconomy.gov/. It contains only models which had a new release every year between 1999 and 2008 - this was used as a proxy for the popularity of the car.

**Usage:**
mpg
Format
*A data frame with 234 rows and 11 variables:*

**manufacturer: **
manufacturer name

**model: **
model name

**displ: **
engine displacement, in litres

**year: **
year of manufacture

**cyl: **
number of cylinders

**trans: **
type of transmission

**drv :**
the type of drive train, where f = front-wheel drive, r = rear wheel drive, 4 = 4wd

**cty: **
city miles per gallon

**hwy: **
highway miles per gallon

**fl: **
fuel type

**class: **
"type" of car

```{r}
head(mpg)
ggplot(data = mpg) + 
  geom_point(mapping = aes(x = displ, y = hwy))
```

### Basicamente esta es la formula para hacer representaciones con ggplot2

```{r}
#ggplot(data = <DATA_FRAME>) +
#  <GEOM_FUNCTION>(mapping = aes(<MAPPINGS>))

ggplot(data = mpg) +
  geom_point(mapping = aes(x = class, y = drv))

```

### Color de los puntos

Con el parametro `color` y dando el valor `class` le estamos diciendo que pinte los puntos por clase de automóvil.

```{r}
ggplot(data = mpg) +
  geom_point(mapping = aes(x = displ, y = hwy, color = class))
```


### Tamaño de los puntos 

Ahora utilizamos el parametro `size` y nuevamente le damos el valor `class`, para este parametro conviene que la variable sea **numerica**.

```{r}
ggplot(data = mpg) +
  geom_point(mapping = aes(x = displ, y = hwy, size = class))
```

### Transparencia de los puntos

Para poder alterar la transparencia ocupamos el parámetro`alpha` y nuevamente ponemos el valor `class`.

```{r}
ggplot(data = mpg) +
  geom_point(mapping = aes(x = displ, y = hwy, alpha = class))

```



### Forma de los puntos 

Utilizamos el parámetro `shape` para poder alterar la forma de los puntos u observaciones *(solo permite 6 formas a la vez)*, los autos **suv´s** no aparecen.


```{r}
ggplot(data = mpg) +
  geom_point(mapping = aes(x = displ, y = hwy, shape = class))
```


### Eleccion manual de estéticas

Podemos alterar manualmente el `color` de los puntos usando valores en inglés de algunos colores, por ejemplo, **red**.

```{r}
ggplot(data = mpg) + 
  geom_point(mapping = aes(x = displ, y = hwy), color = "red")
```

### Resumiendo los últimos tres parámetros

`color` = nombre del color en formato string.

`size` = tamaño del punto en mm.

`shape` = forma del punto con números desde el 0 al 25
0 - 14: son formas huecas y por tanto solo se le puede cambiar el color
15- 20: son formas rellenas de color, por tanto se le puede cambiar el color
21 - 25: son formas con borde y relleno, y se les puede cambiar el color (borde) y el 
fill.

```{r}
#sacado de la red
d=data.frame(p=c(0:25))
ggplot() +
  scale_y_continuous(name="") +
  scale_x_continuous(name="") +
  scale_shape_identity() +
  geom_point(data=d, mapping=aes(x=p%%16, y=p%/%16, shape=p), size=5, fill="yellow") +
  geom_text(data=d, mapping=aes(x=p%%16, y=p%/%16+0.25, label=p), size=3)
```

### Algunos ejemplos usando lo que ya conocemos hasta ahora y un poco más


```{r}
ggplot(data = mpg) + 
  geom_point(mapping = aes(x = displ, y = hwy), 
             shape = 23, size = 10, color = "red", 
             fill = 'yellow')
```


```{r}
ggplot(data = mpg) + 
  geom_point(mapping = aes(x=displ, y = hwy, color = displ<5))
```



### FACETS


```{r}
#facet_wrap(~<FORMULA_VARIABLE>): la variable debe ser discreta
ggplot(data = mpg) +
  geom_point(mapping = aes(x = displ, y = hwy)) +
  facet_wrap(~class, nrow = 3)
```


```{r}
ggplot(data = mpg) +
  geom_point(mapping = aes(x = displ, y = hwy)) +
  facet_wrap(~displ, nrow = 3)
```


### facet_grid(<FORMULA_VARIABLE1>~<FORMULA_VARIABLE2>)

```{r}
ggplot(data = mpg) +
  geom_point(mapping = aes(x=displ, y = hwy)) +
  facet_grid(drv~cyl)
```


```{r}
ggplot(data = mpg) +
  geom_point(mapping = aes(x=displ, y = hwy)) +
  facet_grid(.~cyl)
```


```{r}
ggplot(data = mpg) +
  geom_point(mapping = aes(x=displ, y = hwy)) +
  facet_grid(drv~.)
```


### Diferentes geometrías

```{r}
ggplot(data = mpg) + 
  geom_point(mapping = aes(x=displ, y =hwy))
```


```{r}
ggplot(data = mpg) + 
  geom_smooth(mapping = aes(x=displ, y = hwy))
```


```{r}
ggplot(data = mpg) + 
  geom_smooth(mapping = aes(x=displ, y = hwy, linetype = drv))
```


```{r}
ggplot(data = mpg) + 
  geom_point(mapping = aes(x=displ, y=hwy, color = drv)) +
  geom_smooth(mapping = aes(x=displ, y = hwy, linetype = drv, color = drv))
```



```{r}
ggplot(data = mpg) + 
  geom_smooth(mapping = aes(x=displ, y=hwy))
```


```{r}
ggplot(data = mpg) + 
  geom_smooth(mapping = aes(x=displ, y=hwy, group = drv, color = drv),
              show.legend = T)

```

```{r}
ggplot(data = mpg, mapping = aes(x=displ, y=hwy)) +
  geom_point(mapping = aes(shape = class)) + 
  geom_smooth(mapping = aes(color = drv))

```


```{r}
ggplot(data = mpg, mapping = aes(x=displ, y = hwy)) + 
  geom_point(mapping = aes(color = class)) + 
  geom_smooth(data = filter(mpg, class == "suv"), se = F)
```


```{r}
ggplot(data = mpg, mapping = aes(x=displ, y = hwy,color = drv)) + 
  geom_point() + 
  geom_smooth( se = F)
```



### Ejemplo 1

```{r}
ggplot(data = mpg, mapping = aes(x=displ, y = hwy)) + 
  geom_point() + 
  geom_smooth()
```


```{r}
ggplot(data = mpg) + 
  geom_point(mapping = aes(x=displ, y = hwy)) + 
  geom_smooth(mapping = aes(x=displ, y = hwy))
```


### Ejemplo 2

```{r}
ggplot(data = mpg, mapping = aes(x=displ, y = hwy)) + 
  geom_point() + 
  geom_smooth(se=F)
```


### Ejemplo 3

```{r}
ggplot(data = mpg, mapping = aes(x=displ, y = hwy)) + 
  geom_point() + 
  geom_smooth(mapping = aes(group=drv), se=F)
```


### Ejemplo 4

```{r}
ggplot(data = mpg, mapping = aes(x=displ, y = hwy, col=drv)) + 
  geom_point() + 
  geom_smooth( se=F)
```


### Ejemplo 5

```{r}
ggplot(data = mpg, mapping = aes(x=displ, y = hwy)) + 
  geom_point(mapping = aes(col=drv, shape = drv)) + 
  geom_smooth( se=F)
```


#Ejemplo 6

```{r}
ggplot(data = mpg, mapping = aes(x=displ, y = hwy) ) + 
  geom_point(mapping = aes(col=drv, shape = drv)) + 
  geom_smooth(mapping = aes(linetype = drv), se=F)
```


### Ejemplo 7

```{r}
ggplot(data = mpg, mapping = aes(x=displ, y = hwy) ) + 
  geom_point(mapping = aes(fill = drv), size = 4, 
             shape = 23, col = "white", stroke = 2) 
```


### Ejemplo del dataset de diamantes

Ahora utilizaremos un dataset diferente.

***Prices of over 50,000 round cut diamonds***

**Description**

*A dataset containing the prices and other attributes of almost 54,000 diamonds. The variables are as follows:*

Usage

diamonds

Format

A data frame with 53940 rows and 10 variables:

**price: **
price in US dollars (\$326–\$18,823)

**carat: **
weight of the diamond (0.2–5.01)

**cut: **
quality of the cut (Fair, Good, Very Good, Premium, Ideal)

**color: **
diamond colour, from D (best) to J (worst)

**clarity: **
a measurement of how clear the diamond is (I1 (worst), SI2, SI1, VS2, VS1, VVS2, VVS1, IF (best))

**x: **
length in mm (0–10.74)

**y: **
width in mm (0–58.9)

**z: **
depth in mm (0–31.8)

**depth: **
total depth percentage = z / mean(x, y) = 2 * z / (x + y) (43–79)

**table: **
width of top of diamond relative to widest point (43–95)

```{r}
head(diamonds)
```

```{r}
ggplot(data = diamonds) + 
  geom_bar(mapping = aes(x = cut))


ggplot(data = diamonds)+
  stat_count(mapping = aes(x=cut))
```

Generammos un objto `tribble` para comprender un poco mejor

```{r}
demo_diamonds <- tribble(
  ~cut,       ~freqs,
  "Fair",       1610,
  "Good",       4906,
  "Very Good", 12082,
  "Premium",   13791,
  "Ideal",     21551
)

```

```{r}
ggplot(data = demo_diamonds) + 
  geom_bar(mapping = aes(x=cut, y = freqs), 
           stat = "identity")
```

```{r}
ggplot(data = diamonds) + 
  geom_bar(mapping = aes(x = cut, y = ..prop.., group = 1))
```


```{r}

ggplot(data = diamonds) + 
  stat_summary(
    mapping = aes(x = cut, y = depth),
    fun.ymin = min,
    fun.ymax = max, 
    fun.y = median
  )
```




### Colores y formas de los gráficos

```{r}
ggplot(data = diamonds) + 
  geom_bar(mapping = aes(x = cut, colour = cut))
```

```{r}
ggplot(data = diamonds) + 
  geom_bar(mapping = aes(x = cut, fill = cut))

```

```{r}
ggplot(data = diamonds) + 
  geom_bar(mapping = aes(x = cut, fill = clarity))
```

```{r}
ggplot(data = diamonds) + 
  geom_bar(mapping = aes(x = cut, fill = color))

```


### Ahora usando position = "identity"

```{r}
ggplot(data = diamonds, mapping = aes(x = cut, fill = clarity)) + 
  geom_bar(alpha = 0.2, position = "identity")

```

```{r}
ggplot(data = diamonds, mapping = aes(x = cut, colour = clarity)) + 
  geom_bar(fill = NA, position = "identity")
```



### Ahora usando position = "fill"

```{r}
ggplot(data = diamonds, mapping = aes(x = cut, fill = clarity)) + 
  geom_bar(position = "fill")
```


## position = "dodge"

```{r}

ggplot(data = diamonds, mapping = aes(x = cut, fill = clarity)) + 
  geom_bar(position = "dodge")
```



### Volvemos al scatterplot usando position = "jitter"

```{r}
ggplot(data = mpg, mapping = aes(x = displ, y = hwy)) + 
  geom_point( position = "jitter" )

```

```{r}

ggplot(data = mpg, mapping = aes(x = displ, y = hwy)) + 
  geom_jitter()

```


### Sistemas de Coordenadas

```{r}
#coord_flip() -> cambia los papeles de x e y
ggplot(data = mpg, mapping = aes(x=class, y = hwy)) + 
  geom_boxplot()
```


```{r}
ggplot(data = mpg, mapping = aes(x=class, y = hwy)) + 
  geom_boxplot() + 
  coord_flip()
```


### Ahora coord_quickmap() -> configura el aspect ratio para mapas

```{r}
usa <- map_data("usa")

ggplot(usa, aes(long, lat, group = group)) + 
  geom_polygon(fill = "blue", color = "white") + 
  coord_quickmap()
```


```{r}
italy <- map_data("italy")

ggplot(italy, aes(long, lat, group = group)) + 
  geom_polygon(fill = "blue", color = "white") + 
  coord_quickmap()
```


### coord_polar()

```{r}

ggplot(data = diamonds) + 
  geom_bar(
    mapping = aes(x = cut, fill = cut),
    show.legend = F,
    width = 1
  ) +
  theme(aspect.ratio = 1) + 
  labs(x = NULL, y = NULL) + 
  coord_polar()
```


```{r}

ggplot(data = mpg, mapping = aes(x = cty, y = hwy )) + 
  geom_point() + 
  geom_abline() + 
  coord_fixed()
```




```{r}
ggplot(data = diamonds) + 
  geom_bar(mapping = aes(x = cut, fill = color))+ 
  theme(aspect.ratio = 1) + 
  labs(x = NULL, y = NULL) + 
  coord_polar()
```



### Gramática por capas de ggplot2 (más general)

```{r}

#ggplot(data = <DATA_FRAME>) +
#  <GEOM_FUNCTION>(
#                  mapping = aes(<MAPPINGS>),
#                  stat = <STAT>,
#                  position = <POSITION>
#                 ) + 
#   <COORDINATE_FUNCTION>() + 
#   <FACET_FUNCTION>()

ggplot(data = diamonds) + 
  geom_bar(mapping = aes(x = clarity, fill = clarity, y = ..count..)) +
  coord_polar() +
  facet_wrap(~cut) +
  labs(x=NULL, y = NULL, title = "Ejemplo final de ggplot",
       caption = "Dos variables cruzadas de diamonds",
       subtitle="Aprender ggplot puede ser divertido")

```







